【裁判字號】    89,易,33
【裁判日期】    890131
【裁判案由】    侵占
【裁判全文】
臺灣高雄地方法院刑事判決                            八十九年度易字第三三號
    公  訴  人  臺灣高雄地方法院檢察署檢察官
    被      告  甲○○
右列被告因侵占案件，檢察官聲請簡易處刑（八十八年度偵字第一九七０二號），經
本院高雄簡易庭移送改依通常訴訟程序審理，本院判決如左：
    主  文
甲○○無罪。
    理  由
一、公訴意旨略以：被告甲○○於民國（下同）八十七年間，在高雄市苓雅區○○○
    路一七三號，向高誠交通有限公司（下稱：高誠公司）租用車牌號碼ＹＮ─六八
    六號牌照，作為計程車之營業。詎甲○○竟意圖為自己不法之所有，自八十八年
    七月五日起，將該車牌占為己有，復未依約繳納租金相關之交通違規罰鍰及牌照
    稅、燃料稅、保險費等，迄今已累欠新台幣（下同）五萬六千七百四十五元，致
    該號牌照已遭監理機關註銷，因認被告涉犯刑法第三百三十五條第一項之侵占罪
    嫌。而公訴人認被告涉犯上開罪嫌，無非以被告自承積欠租金、稅負、靠行費用
    之事實不諱，核與告訴人代理人林水寶指述相符，並有存證信函、計程車靠行契
    約書在卷可佐資為依據。
二、按犯罪事實應依證據認定之，無證據不得推定其犯罪事實；又不能證明被告犯罪
    或其行為不罰者，應諭知無罪之判決，刑事訴訟法第一百五十四條、第三百零一
    條第一項分別定有明文。次按刑法第三百三十五條第一項侵占罪之成立，胥以意
    圖為自己或第三人不法之所有，而侵占自己持有他人之物為其要件。
三、訊據被告甲○○堅詞否認有何侵占犯行，辯稱：上開ＹＮ─六八六號計程車連同
    牌照均係伊在八十六年九月間向高誠公司前手負責人蔡進財購買，買車時即靠行
    在高誠公司，訂有計程車靠行契約。而後告訴人林政量盤頂高誠公司接手經營，
    所以伊才在八十七年一月重新與林政量訂立計程車靠行契約，但該計程車及牌照
    應屬於伊所有。伊僅是無力償付稅負、費用及罰單，告訴人才提出控訴，但伊沒
    有侵占犯行等語。經查，上開ＹＮ─六八六號營業用小客車連同車牌，確係被告
    於八十六年九月間向高誠公司前手負責人蔡進財所買入，此據告訴人代理人林水
    寶自承無訛（詳本院八十九年一月十九日審判筆錄），而被告將其所購入之上開
    車輛信託予高誠公司靠行營業，亦有告訴人所提出之高雄市計程車業契約
    書一紙附卷可查。告訴人代理人林水寶亦到庭陳稱：上開車輛是被告他們自己買
    賣，但因靠行制度，牌照是算車行的等語屬實。按計程車靠行營業，係因行政上
    管理之便產生之制度（公路法第五十五條、汽車運輸業管理規則第九十一條之一
    參照），性質上屬於信託契約（最高法院七十年度台上字第六九三號判決參照）
    ，即將超過其經濟目的之權利移轉與車行，使車行在法律上成為靠行車之所有人
    。惟該車輛之實質所有權仍屬自備車輛靠行者。而汽車牌照係行車之許可憑證，
    係汽車之所有人向公路監理機關申請登記後發給（道路交通安全規則第八條參照
    ）。是汽車牌照之權利亦應附隨於汽車，不可分離。則上開營業小客車連同車牌
    ，既係被告靠行於告訴人公司，其形式上雖登記於告訴人公司，而實質上均屬被
    告甚明。此為告訴人及被告雙方所明知，是縱被告未依約繳付車行之靠行租金、
    稅負及罰鍰，且未將上開車牌返還，亦難認被告有侵占自己之物之意圖。是揆諸
    上開說明，被告所為，尚與侵占罪之要件有間。何況告訴人代理人於本院庭訊時
    ，亦表明只是希望被告就欠繳之稅負、違規罰款、保險費、靠行費償付清楚，益
    徵本件純屬民事糾葛。此外，復查無其他積極證據足認有該犯行，揆諸前揭法條
    意旨，即應為被告無罪之諭知。
據上論斷，應依刑事訴訟法第三百零一條第一項，判決如主文。
中        華       民      國   八十九   年    一  月     三十一        日
                                  臺灣高雄地方法院刑事第一庭
                                      法  官    朱盈吉
右正本證明與原本無異。
如不服本判決，應於判決送達後十日內，向本院提出上訴狀。
                                      書記官    黃國忠
中    華    民    國    八十九    年      二      月        十五        日


司法院資訊處製作；財團法人民間司法改革基金會備份。
